最高法院刑事判決　　　　　　一○○年度台上字第四一八三號
上　訴　人　台灣高等法院台南分院檢察署檢察官
被　　　告　劉○○名字、出生.
　　　　　　址均詳卷）
上列上訴人因被告妨害性自主案件，不服台灣高等法院台南分院
中華民國九十九年五月十八日第二審更審判決（九十九年度上更
(一)字第七號，起訴案號：台灣嘉義地方法院檢察署九十五年度少
連偵字第三七號），提起上訴，本院判決如下：
    主  文
原判決撤銷，發回台灣高等法院台南分院。
    理  由
本件原判決以公訴意旨略稱：被告劉○○（名字詳卷）係Ａ女（
民國○○○年○月○○○日生，真實姓名詳卷）之叔父，明知Ａ
女係未滿十四歲之女子，竟於Ａ女國小三至四年級即九十五年夏
季某三日晚間，趁Ａ女之母親（下稱Ｃ女，真實姓名詳卷）外出
工作之際，違反Ａ女之意願，將Ａ女之衣褲褪去，以其生殖器插
入Ａ女之生殖器，對其為性交行為共三次得逞，因認被告涉犯刑
法第二百二十一條第一項、第二百二十二條第一項第二款之加重
強制性交罪嫌。但經原審審理結果，認為不能證明被告犯罪，因
而撤銷第一審之科刑判決，改判諭知被告無罪，固非無見。
惟查：(一)、客觀上為法院認定事實及適用法律基礎之證據，雖已
調查而其內容尚未明瞭者，即與未經調查無異，如遽行判決，仍
屬應於審判期日調查之證據而未予調查之違法。Ａ女對其遭被告
性侵害之事實，於警詢及偵、審中始終指證不移（見警卷一第一
四、一五、二一頁，偵查卷第一一至一三及三二、三三頁，第一
審卷第四○至六四頁）。徵之：(1)Ｄ男（姓名年齡詳卷，為Ａ女
之未成年表哥，因對Ａ女性侵害，另案經法院少年法庭裁定交付
保護管束確定）於警詢及偵查中供述其於○○○年○月間某日晚
間，曾目睹Ａ女以手抓及嘴親被告生殖器，於原審改稱：伊見被
告三次對Ａ女猥褻或使Ａ女嘴含其生殖器，均在上午，及伊因見
被告猥褻Ａ女後，始對Ａ女為性侵害行為等語，且於偵查中證述
其曾見被告與Ａ女「在半夜時作性行為」各語（見警卷一第二七
頁，偵查卷第三三頁，原審更一卷第七五至七九頁），而有前後
不一之情形，但其中於偵查中證述其見被告與Ａ女「在半夜時作
性行為」之情，則與Ａ女指述一致；至其餘證述見被告對Ａ女為
猥褻或使Ａ女嘴含其生殖器部分，其時間、方式與Ａ女所述固屬
有異，是否因記憶模糊之故，尚非無疑，而以其於警詢及偵、審
中，對於被告與Ａ女間確有猥褻或性行為接觸之主要事實，始終
言之鑿鑿，是Ａ女指述被告對其為本件妨害性自主行為，應非無
稽。(2)卷附行政院國軍退除役官兵輔導委員會○○榮民醫院（下
稱○○榮民醫院）○○○年○月○○日○醫行第0000000000號函
送之被告精神鑑定報告書，載稱：「案主（被告）表示因案二哥
（Ａ女之父）已（於九十二年間因急性肺炎）過世，家族親人湊
合雙方關係，約於案二哥過世一年後，（與二嫂即Ｃ女）雙方嘗
試交往中，且曾經發生過親密關係」等語，被告於第一審亦供陳
其於九十五年間住院開始，即與Ｃ女有男女朋友關係之交往無訛
（見第一審卷第一一八、一四一頁）。是Ｃ女於Ａ女之父亡故後
，既與被告間有男女朋友之親密交往，其證述被告出院後之身體
狀況及有無對Ａ女性侵害之可能，自難免偏袒被告；況依Ｃ女之
供述，其照顧被告期間，被告猶可正常生活並且外出，並非臥床
不起或無法行動，且其會外出幫被告購物，並非二十四小時都看
到被告各情，且被告既與Ａ女同睡一房，衡情要找尋機會對Ａ女
為性侵害，應非難事，故尚難依Ｃ女之證述，認被告必無對Ａ女
性侵害之可能。(3)卷附○○榮民醫院○○○年○月○日○醫行第
0000000000號函送之鑑定書，認Ａ女雖無明顯之「創傷後壓力症
候群」症狀，但依其十歲之年齡，會與同學傳遞較露骨之情書，
表現對性知識有較早熟之情，且對本件事情較採取漠視之態度，
判斷其可能因本件多次遭性侵害造成採取「否定」之心理防衛機
轉，對他人較不能信任，因此會根據親疏關係之程度，而對問話
有所保留等情（見第一審卷第一一四頁）；如果無訛，Ａ女雖無
明顯之「創傷後壓力症候群」症狀，但不排除有因本件多次遭性
侵害，致造成上述對性知識有較早熟、對本件事情較採取漠視態
度之異常情狀，此與Ａ女所稱其遭被告、Ｄ男等多次性侵害之情
節堪認一致，益徵其指述應屬非虛。(4)被告平日對Ａ女不惡，還
會給予零用錢，有被告、Ａ女之供述可稽（見第一審卷第一四、
六四頁），可見其二人間無何怨隙；且Ａ女於警詢時，原僅指稱
遭表兄Ｄ男等性侵害之事，嗣經偵詢之女警追問，始供出被告對
其性侵害部分，亦有Ａ女之警詢筆錄及Ｃ女之證述可憑（見警卷
一第一二至一五頁，第一審卷第七四頁），顯見Ａ女並無受人指
使或誘導，而對被告為虛偽之證述；以Ａ女於事發之際，僅為八
歲之國小學童，並與被告關係不惡，當無蓄意攀誣被告之理。況
Ａ女於案發當時僅為幼年，尚乏應變能力，加以對其性侵加害之
被告，係與其同住之叔叔，又係其母之交往男友等諸多因素，遂
不敢告知其母，亦不違情理。綜合以上各情，Ａ女之指述被告對
其性侵害之事實，是否仍無可憑信，即洵有詳求之餘地。原審未
斟酌上述卷存事證，詳查慎斷，遽以卷內證據均不足證明被告犯
罪，而為其有利之認定，自嫌速斷，難昭折服。(二)、Ａ女案發後
於○○○年○○月○日經醫師檢驗結果，發現其處女膜開口寬鬆
約一公分，十二點方向有一舊裂傷約０．三公分，三點及九點方
向各有一約０．二公分之舊裂傷，有財團法人○○基督教醫院受
理疑似性侵害事件驗傷診斷書在卷可稽（放置偵卷密封袋內）。
雖Ａ女於同年夏季期間另遭其未成年之表哥Ｄ男以生殖器插入其
生殖器之方式為強制性交得逞，經Ｄ男供承無訛，然Ａ女既係一
併指述其遭Ｄ男及被告均以生殖器插入其生殖器之方式為性交得
逞，則該驗傷診斷書所載Ａ女處女膜之開口及裂傷情形，如何僅
足證明Ｄ男有對Ａ女性侵害之事實，而得以排除被告亦有對Ａ女
性侵害之可能，自堪推求。原判決就此未詳加論究說明，即逕以
Ａ女於事發期間另遭Ｄ男性侵害，而謂上開Ａ女處女膜檢驗結果
並不足為不利被告認定之依據，併嫌理由欠備。以上或為檢察官
上訴意旨所指摘，或為本院得依職權調查之事項，應認原判決仍
有撤銷發回更審之原因。
據上論結，應依刑事訴訟法第三百九十七條、第四百零一條，判
決如主文。
中    華    民    國  一○○  年    七    月  二十九  日
                      最高法院刑事第六庭
                          審判長法官  邵  燕  玲  
                                法官  李  伯  道  
                                法官  孫  增  同  
                                法官  李  嘉  興  
                                法官  葉  麗  霞  
本件正本證明與原本無異
                                      書  記  官  
中    華    民    國  一○○  年    八    月    二    日
                                                      Ｅ